臺灣臺中地方法院行政訴訟判決
110年度交字第372號
原      告  姚鈺琳  
被      告  臺中市交通事件裁決處
                      設臺中市○○區○○○路00號
代  表  人  黃士哲    住同上
訴訟代理人  黃曉妍律師
上列當事人間交通裁決事件，原告不服被告民國110年8月6日中
市裁字第68-GDH731573號裁決書，提起行政訴訟，本院判決如下
：
    主  文
原告之訴駁回。
訴訟費用新臺幣參佰元由原告負擔。
    事實及理由
一、程序事項：按行政訴訟法第237 條之7 規定，交通裁決事件
    之裁判，得不經言詞辯論為之。本件屬交通裁決事件，依兩
    造所述各節及卷內資料其事證已臻明確，本院認無經言詞辯
    論之必要，爰不經言詞辯論而為判決。
二、事實概要：原告所有號牌MRN-1201號普通重型機車(下稱系
    爭車輛）於民國110年7月4日8時41分許，行經臺中市○○區
    ○○路000號前，因「汽車駕駛人行車速度，超過規定之最
    高時速20公里以內」之違規行為，為臺中市政府警察局第五
    分局（下稱舉發機關）員警認定該車違反道路交通管理處罰
    條例第40條之規定，逕行對車主即原告掣開第GDH731573號
    舉發違反道路交通管理事件通知單。原告未於到案期限檢具
    事證及應歸責人相關資料，向被告告知應歸責人，被告即依
    道路交通管理處罰條例第85條第4項規定，推定原告有過失
    ，並依道路交通管理處罰條例第85條第1項後段「仍依本條
    例各該違反條款規定處罰」之規定，續於110年8月6日以中
    市裁字第68-GDH731573號裁決書（下稱原處分），依道路交
    通管理處罰條例第40條、第63條第1項第1款及「違反道路交
    通管理事件統一裁罰基準表」之規定，按期限內到案之基準
    ，裁處原告第1階段罰鍰新臺幣（下同）1,200元，並記違規
    點數1點。
三、原告主張略以：
　㈠舉發照片與街景圖放在一起，連被告都核對不出違規地點，
    試問被告是以台中市哪條道路速限裁決原告超速？
　㈡原告並未在路上看到制服警察，且原告坐騎為普通重型機車
    ，不得行駛內側快車道，原告當日行駛最外側慢車道，若原
    告確實在舉發機關認定之違規地點，為何不當場攔截製單，
    卻要在原告駛離現場後再用一張無法自圓其說且拒絕回應確
    切地點的照片來舉發原告超速等語，並聲明：原處分撤銷，
    訴訟費用由被告負擔。
四、被告答辯則以：
  ㈠本件應適用之法律依據為道路交通管理處罰條例第40條、第6
    3條第1項第1款、第7條之2第1項第7款、第2項第9款、第3項
    、第85條第1項及第4項、道路交通安全規則第93條第1 項、
    度量衡法第5條、度量衡器檢定檢查辦法第3條第1項第6款、
    第17條第1項等規定。
  ㈡案經轉據舉發機關110年7月28日中市警五分交字第110003422
    0號函復說明略以：「查據舉發員警指述於上述時、地執行
    機動式測速照相取締超速違規勤務，另於取締地點前(一般
    道路100公尺至300公尺間)北屯路、僑孝街口號誌燈桿設置『
    警52』測速取締標誌。旨車行經該路段(限速50KM/HR)經測得
    時速為63KM，違規明確屬實，爰依違反同條例第40條規定舉
    發，尚無不符」。
  ㈢次查本件測速儀(儀器器號：14K10)係由經濟部標準檢驗局委
    託財團法人台灣商品檢測驗證中心於109年10月19日檢定合
    格(合格證號：M0GA0000000A)，有效期限至110年10月31日
    ，違規當時尚在有效期限內。主管機關亦於違規地點上游10
    0至300公尺處(約上游240公尺)即臺中市北屯區北屯路往南
    方向與僑孝街及北屯路426-8巷口設置固定式「測速取締標
    誌」，標誌清楚未遭遮蔽，足供用路人辨識，合於「道交條
    例」第7條之2明顯標示之規定。檢視舉發機關提供之採證照
    片，確認110年7月4日8時41分號牌MRN-1201號機車(下稱系
    爭車輛)行經臺中市北屯區北屯路往南方向近崇德二路一段
    口之「大買家北屯店」前，遭主機14K10號測速儀測得右後
    車尾行速63公里/小時，速限50公里/小時，超速13公里/小
    時等情。
　㈣從上揭資料顯示，舉發機關已於系爭車輛之交通違規行為發
    生地點之上游100至300公尺(約上游240公尺)設置「測速取
    締標誌」標誌，標誌清楚未遭遮蔽，合於道路交通管理處罰
    條例第7條之2規定。系爭車輛行經上揭標誌，當時並無不能
    注意控制行速之情事。縱使系爭車輛疏未注意上開標誌，亦
    應依道路交通安全規則第93條第1 項規定，控制其行速，惟
    系爭車輛竟以時速竟高達63公里之速度行駛，超速13公里，
    縱無故意，亦有過失等語，並聲明：原告之訴駁回，訴訟費
    用由原告負擔。
五、本院之判斷：
  ㈠按「汽車駕駛人，行車速度，超過規定之最高時速，或低於
    規定之最低時速，除有第43條第1項第2款情形外，處新臺幣
    1千2百元以上2千4百元以下罰鍰。」、「汽車駕駛人有下列
    各款所列條款之一者，除依原條款處罰鍰外，並予記點：一
    、有……第40條……情形之一者，各記違規點數1點。」道
    路交通管理處罰條例第40條、第63條第1項第1款定有明文。
    又依違反道路交通管理事件統一裁罰基準表之規定，機車駕
    駛人行車速度，超過規定之最高時速20公里以內，期限內繳
    納罰鍰或到案聽候裁決者，統一裁罰基準1,200元，並記違
    規點數1點。
　㈡次按「（第1項）汽車駕駛人之行為有下列情形之一，當場不
    能或不宜攔截製單舉發者，得逕行舉發：七、經以科學儀器
    取得證據資料證明其行為違規。（第2項）前項第7款之科學
    儀器應採固定式，並定期於網站公布其設置地點。但汽車駕
    駛人之行為屬下列情形之一者，不在此限：九、行車速度超
    過規定之最高速限或低於規定之最低速限。（第3項）對於
    前項第9款之違規行為，採用固定或非固定式科學儀器取得
    證據資料證明者，於一般道路應於1百公尺至3百公尺間，於
    高速公路、快速公路應於3百公尺至1千公尺間，明顯標示之
    ；其定點當場攔截製單舉發者，亦同。」道路交通管理處罰
    條例第7條之2第1項第7款、第2項第9款、第3項亦有明定。
  ㈢查本件如事實概要所述之情事，有違規地點地圖、告示牌距
    離示意圖、舉發通知單綜合查詢、舉發機關110年7月28日中
    市警五分交字第1100034220號函、違規採證照片、雷達測速
    儀檢定合格證書、測速取締告示牌設置照片、原處分、送達
    證書、違規資料查詢、機車車籍查詢等資料附卷可稽（見本
    院卷第61、73-75、96-97、107-111頁），堪信為真實。
  ㈣原告雖主張被告無法清楚本件違規地點為何，未在路上看到
    制服警察，若原告確實在舉發機關認定之違規地點，為何不
    當場攔截製單，卻要在原告駛離現場後再用一張無法自圓其
    說且拒絕回應確切地點的照片來舉發原告超速云云，惟查：
    ⒈經查，依本件超速違規之違規採證照片（見本院卷第75頁
      ）所示可知，110年7月4日8時41分，號牌MRN-1201號機車
      (即系爭車輛)行經臺中市北屯區北屯路往南方向近崇德二
      路一段口之「大買家北屯店」前，遭主機14K10號測速儀
      測得右後車尾速度63公里/小時，超過規定之最高時速，
      超速13公里，為原告所不爭執，是系爭車輛於上開時、地
      確有「汽車駕駛人行車速度，超過規定之最高時速20公里
      以內」之事實，應堪認定。
    ⒉又本件違規地點乃一般道路，依道交條例第7條之2第1項第
      7款、第2項第9款及第3項規定，舉發機關員警採用固定式
      或非固定式科學儀器取得證據資料證明者，應於100公尺
      至300公尺間，明顯標示之。衡上揭規定之立法用意，不
      外表明科處違規人行政裁罰之終極目的，乃在敦促駕駛人
      依行車速限駕駛，是以科學儀器採證，應由主管機關在明
      顯處告示，用以提醒駕駛人依道路限速行駛，以期在駕駛
      人避免受罰之心理下，達到依行車速限駕駛進而維護行車
      安全之最大效益，尚非謂如有違反，駕駛人超速行駛之違
      規行為即應不罰，其理至明（臺灣高等法院臺中分院96年
      度交抗字第914號裁定意旨參照）。查依舉發機關110年7
      月28日中市警五分交字第1100034220號函復說明略以：「
      查據舉發員警指述於上述時、地執行機動式測速照相取締
      超速違規勤務，另於取締地點前(一般道路100公尺至300
      公尺間)北屯路、僑孝街口號誌燈桿設置『警52』測速取締
      標誌。旨車行經該路段(限速50KM/HR)經測得時速為63KM
      ，違規明確屬實，爰依違反同條例第40條規定舉發，尚無
      不符」（見本院卷第73-74頁）等語。並經本院比對卷附
      違規地點地圖、告示牌距離示意圖（見本院卷第61頁）、
      違規採證照片，即得清楚辨別原告當時遭舉發員警測速取
      締之違規地點確實位於臺中市○○區○○路000號前，況且於
      違規地點前即北屯路往南方向與僑孝街及北屯路426之8巷
      口處確已設置「警52」測速取締標誌，用以警告駕駛人應
      依規定速限行駛及前方路段有測速取締執法，且該標誌之
      豎立位置明顯可見，亦無遭受樹木或他物遮蔽之情，足認
      舉發機關取締系爭車輛上開超速違規時，已符合前揭條文
      規定，於取締違規地點之前方距離約240公尺處為明顯標
      示，已盡告知用路人依速限駕駛之作為義務，促請駕駛人
      為不得違規超速行駛之注意。
    ⒊再按道交處罰條例第7條第1項規定：「道路交通管理之稽
      查，違規紀錄，由交通勤務警察，或依法令執行交通稽查
      任務人員執行之。」第7條之2第1項及第4項分別規定：「
      汽車駕駛人之行為有下列情形之一，當場不能或不宜攔截
      製單舉發者，得逕行舉發：一、闖紅燈或平交道。二、搶
      越行人穿越道。三、在道路收費停車處所停車，不依規定
      繳費。四、不服指揮稽查而逃逸，或聞消防車、救護車、
      警備車、工程救險車、毒性化學物質災害事故應變車之警
      號不立即避讓。五、違規停車或搶越行人穿越道，經各級
      學校交通服務隊現場導護人員簽證檢舉。六、行經設有收
      費站、地磅之道路，不依規定停車繳費或過磅。七、經以
      科學儀器取得證據資料證明其行為違規。」、「第一項逕
      行舉發，應記明車輛牌照號碼、車型等可資辨明之資料，
      以汽車所有人為被通知人製單舉發。」又道交處罰條例第
      92條第4項授權訂定違反道路交通管理事件統一裁罰基準
      及處理細則第10條規定：「交通勤務警察或依法令執行交
      通稽查任務人員，對於違反道路交通管理事件之稽查，應
      認真執行；其有不服稽查而逃逸之人、車，得追蹤稽查之
      。前項稽查，查獲違反道路交通管理事件之舉發方式如下
      ：一、當場舉發：違反本條例行為經攔停之舉發。二、逕
      行舉發：依本條例第七條之二規定之舉發。三、職權舉發
      ：依第六條第二項規定之舉發。四、肇事舉發：發生道路
      交通事故，肇事原因或肇事責任不明，經分析研判或鑑定
      後，確認有違反本條例行為之舉發。五、民眾檢舉舉發：
      就民眾依本條例第七條之一規定檢舉違反本條例之行為，
      經查證屬實之舉發。」依此，道路交通管理處罰條例第7
      條之2僅是就逕行舉發此一舉發類型的法定要件予以規範
      ，應無限制交通勤務警察或依法令執行交通稽查任務人員
      僅能在便於當場舉發處所執行勤務之意，亦無當場舉發為
      原則，逕行舉發為例外的必然（臺北高等行政法院108年
      交上字第81號判決理由參照）。查車輛超速之違規發生常
      屬瞬間，且速度極快，若以當場攔查方式舉發，可能將造
      成超速違規車輛緊急煞車，導致其他車輛亦隨同緊急煞車
      ，破壞其他車輛對交通安全之期待，故以科學儀器採證逕
      行舉發，核與道路交通管理處罰條例第7條之2亦規定如有
      當場不能或不宜攔截之情形相符，況依前揭說明，超速之
      違規並不以「當場舉發」為必然之原則，故原告上開主張
      云云，自不足採。被告對原告所為之原處分。洵屬有據。
  ㈤綜上所述，原告違規事證明確，被告依法所為原處分並無違
    誤，原告訴請撤銷，為無理由，應予駁回。
六、本件事證已臻明確，兩造其餘主張及陳述，經核於判決結果
    不生影響，爰不逐一論列，附此敘明。
七、本件第一審裁判費為300 元，應由原告負擔，爰確定第一審
    訴訟費用額如主文第2 項所示。
據上論結，本件原告之訴為無理由，依行政訴訟法第237 條之7
、第98條第1 項前段、第237 條之8 第1 項，判決如主文。
中　　華　　民　　國　　111 　年　　3 　　月　　18　　日
　　　　　　　　　行政訴訟庭　法　官　楊萬益
以上正本證明與原本無異。
如不服本判決，應於判決送達後20日內，向本院提出上訴狀並表
明上訴理由（原判決所違背之法令及其具體內容或依訴訟資料可
認為原判決有違背法令之具體事實），其未表明上訴理由者，應
於提出上訴後20日內向本院補提理由書（上訴狀及上訴理由書均
須按他造人數附繕本，如未按期補提上理由書，則逕予駁回上訴
），並應繳納上訴裁判費新臺幣750元。
中　　華　　民　　國　　111 　年　　3 　　月　　18　　日
　　　　　　　　　　　　　　　書記官　林柏名